【裁判字號】    97,交抗,410
【裁判日期】    970812
【裁判案由】    聲明異議
【裁判全文】
臺灣高等法院高雄分院刑事裁定         97年度交抗字第410號
抗告人即
受處分人    甲○○
上列抗告人因違反道路交通管理處罰條例聲明異議案件，不服臺
灣高雄地方法院中華民國97年6 月30日裁定（97年度交聲字第10
66號），提起抗告，本院裁定如下：
    主  文
抗告駁回。
    理  由
一、抗告意旨略以：抗告人出差回來於97年5 月21日領到裁決書
    後，即以電話詢問台灣高雄地方法院聲明異議的時效性，某
    服務人員當時對我解說寄存送達為個人接到信件時起算，而
    非依民事訴訟法第138 條第2 項之規定，因此抗告人當時認
    為時間充裕。原審雖以民事訴訟法138 條第2 項之寄存送達
    規定駁回聲明異議，法律就是法律，然而請念在一般民眾對
    民事條款並無深入之認識（不知者無罪），再者目前物價飛
    漲，通澎嚴重，個人實無違反法律之意，卻因搬家及錯誤訊
    息等因素，必須負擔高額罰金，實令抗告人難免憤憤不平，
    為此提起抗告。
二、聲明異議意旨略以：異議人即受處分人甲○○於民國96年11
    月8 因駕駛機車為警攔檢，經告知機車駕照已被撤銷，而遭
    舉發違規，嗣裁決應處罰鍰新臺幣（下同）9600元。惟異議
    人於93年8 月已遷籍臺北，從未收受駕照撤銷通知，不知係
    無照駕駛，爰聲明異議，請求撤銷原處分等語。
三、按「受處分人，不服第八條主管機關所為之處罰，得於接到
    裁決書之翌日起20日內，向管轄地方法院聲明異議」，「依
    道路交通管理處罰條例第87條規定向管轄法院聲明異議之期
    間，自裁決送達之翌日起算，並得依法扣除在途期間及聲請
    回復原狀」；「道路交通案件處理辦法第12條規定交通案件
    聲明異議之在逾期間扣除，依下列規定辦理：(一)居住於臺灣
    地區者：當事人非居住於處罰機關所在之鄉、鎮、市（包括
    縣轄市、省轄市及院轄市），且非居住於受理聲明異議案件
    法院之管轄區域者，... 扣除在途期間」，道路交通管理處
    罰條例第87條第1 項、道路交通案件處理辦法第12條及法院
    訴訟當事人在途期間標準第4 條分別定有明文。又按「交通
    法庭認聲明異議不合法律上之程式或其異議權已經喪失者，
    應以裁定駁回之」，道路交通案件處理辦法第18條前段亦有
    明文。故受處分人若於道路交通管理處罰條例上開修正施行
    前受有裁決而不服，自應於上開規定之期間內聲明異議，倘
    受處分人逾期提出，法律上之程式已無從補正，自應依法駁
    回其異議。
四、經查，本件受處分人因於上開時、地，因未領有駕駛執照駕
    駛機器腳踏車，而遭舉發違反道路交通管理處罰條例第21條
    第1 項第1 款之規定，經裁處罰鍰9,600 元，為受處分人所
    自承，並有舉發違反道路交通管理事件通知單及高雄市政府
    交通局97年4 月9 日高市交裁字第裁32-AEW299799號裁決書
    各1 份在卷可稽（見原審卷第3 頁、第11頁），而上開裁決
    書經以郵寄方式於97年4 月18日送達於受處分人設籍之臺北
    縣新店市○○路265 巷2 號9 樓住處，同日依法寄存於新店
    中正郵局以為送達等情，有受處分人全戶戶籍基本資料及送
    達證書附卷可稽（見原審卷第4 頁、第9 頁、第12頁）。準
    此，本件裁決書應自97年4 月28日起發生送達之效力（寄存
    送達，自寄存之日起，經10日發生效力，民事訴訟法第138
    條第2 項規定參照）。是受處分人如不服裁決，自應於收受
    送達之翌日起20日內，即於97年5 月22日（受處分人居住於
    臺北縣，加計4 日之在途期間）向高雄市政府交通局提出聲
    明異議後轉送原審法院審理。乃受處分人稱因出差回來於97
    年5 月21日始至郵局領回寄送之裁決書，其時尚未逾越法定
    期限，乃竟遲97年5 月28日始具狀向原審提起聲明異議，此
    有受處分人之聲明異議狀上原審收狀戳記即明（見原審卷第
    1 頁），是受處分人之聲明異議，顯已逾上開20日之法定期
    間。其異議既不合上開法定程式，且無從補正，自應依法駁
    回其異議，至其實體上異議事由是否存在已無審究必要，附
    此敘明。綜上所述，原審認受處分人之異議不合法定程式而
    裁定駁回受處分人之異議，核無違誤。抗告人仍執陳詞提起
    抗告，並無理由，應予駁回。
五、據上論結，應依道路交通案件處理辦法第26條，刑事訴訟法
    第412 條，裁定如主文。
中    華    民    國    97    年    8     月    12    日
                  刑事第八庭    審判長法  官  李炫德
                                      法  官  李政庭
                                      法  官  陳志銘
以上正本證明與原本無異。
不得抗告。
中    華    民    國    97    年    8     月    12    日
                                      書記官  盧雅婷


司法院資訊處製作；財團法人民間司法改革基金會備份。
